【裁判字號】    98,交抗,1680
【裁判日期】    980727
【裁判案由】    違反道路交通管理處罰條例
【裁判全文】
臺灣高等法院交通事件裁定            98年度交抗字第1680號
抗  告  人
即受處分人  甲○○
上列抗告人即受處分人因違反道路交通管理處罰條例案件，不服
臺灣臺北地方法院中華民國98年6 月17日所為裁定（98年度交聲
字第1666號），提起抗告，本院裁定如下：
    主  文
抗告駁回。
    理  由
一、按紅實線，設於路側，用以禁止臨時停車；汽車臨時停車時
    ，設有禁止臨時停車標誌、標線處所不得臨時停車，道路交
    通標誌標線號誌設置規則第149 條第1 款第5 目及道路交通
    安全規則第111 條第1 項第3 款分別定有明文。又按汽車駕
    駛人，臨時停車有在設有禁止臨時停車標誌、標線處所臨時
    停車者，處新臺幣（下同）300 元以上600 元以下罰鍰，道
    路交通管理處罰條例第55條第3 款亦有明文。
二、經查：（一）本件抗告人即受處分人甲○○（簡稱抗告人）
    於民國（下同）97年3 月6 日上午9 時8 分許，駕駛車牌號
    碼277-NA號營業一般小客車，在臺北市○○○路與館前路口
    設有禁止臨時停車標線處所臨時停車，為臺北市政府警察局
    中正第一分局交通分隊員警黃義榮當場攔查，以抗告人有在
    設有禁止臨時停車標線處所臨時停車之違規行為而予掣單舉
    發，惟抗告人拒絕簽收，員警遂在舉發違反道路交通管理事
    件通知單上載明「拒簽收」字樣，並當場告知其應到案日期
    及到案處所等情，有臺北市政府警察局97年3 月6 日掌電字
    第A00WEL045 號舉發違反道路交通管理事件通知單影本1 紙
    在卷可稽（參原審卷第8 頁），嗣抗告人並未於舉發通知單
    上所載應到案日期即97年3 月21日前向原處分機關提出申訴
    ，亦未依規定自動繳納罰鍰，原處分機關乃逕行裁決，有交
    通部公路總局臺北區監理所北監營裁字第裁40-A00WEL045號
    違反道路交通管理事件裁決書影本1 紙附卷為憑（參原審卷
    第7 頁），上開違規事實復經臺北市政府警察局中正第一分
    局查證無誤，有該局98年5 月11日北市警中正一分交字第09
    830821900 號函影本1 份在卷可按（參原審卷第24頁）；（
    二）證人即本件攔查舉發之員警黃義榮於原審結證稱：系爭
    舉發通知單是伊所開立，但因為事隔已經1 年多了，所以伊
    不太確定舉發抗告人時所站的位置，對於舉發當日的過程也
    不太記得，但因為在該地點的違規，且又是伊同事交給伊舉
    發的情形，沒有幾次，如有這種情況，都是相同的，由伊等
    分別攔停前後臺違規車輛，當時違規的情形就是有很多輛計
    程車違規停車，因為該處是計程車的排班區，而該處計程車
    排班區只到伊所繪製的現場圖上以劃設框框並標明計程車排
    班區的地方，從現場圖上以加深筆畫方式呈現的地方開始，
    已經不是排班區。本件伊可能攔後面那一輛車，伊同事是攔
    前面那一輛，由伊先對伊所攔停的車開單，而當天抗告人拒
    絕簽收罰單時，伊等有告訴抗告人到案日期與到案處所，並
    在罰單上註明抗告人拒絕簽收，而當時抗告人應該是有拿出
    證件，所以才會知道要在舉發通知單上舉發甲○○這個人，
    因為掌上型電腦的操作，就是必須要同時有駕駛人的身分證
    字號、違規車輛的車牌號碼，才有辦法列印，如果缺少其中
    一項，就會顯示錯誤，而無法列印；而伊不認識抗告人，與
    其無怨無仇，且本件舉發的違規事項只是一般違規，這種違
    規情形很多，伊沒必要特別去捏造，如沒看過抗告人的證件
    資料，也不可能得知其身分證字號，也就無法以掌上型電腦
    開立舉發通知單等語明確（參原審卷第16頁反面至第18頁正
    面）；（三）交通警員掣單舉發違反道路交通管理處罰條例
    所列之違規事實，本質上為行政處分，係公務員基於職務上
    權力，依法就特定之具體事件所為具有公法上效果之單方行
    政行為，基於公務員為公法上行為具有公信力之原則，該行
    政行為當可被推定為真正，其據以依法處分之事實認定亦為
    正確無誤，此公信原則，乃立法者賦予行政機關制定違反道
    路交通事件統一裁罰標準及處理細則，使執勤警員得當機處
    分，以維護交通秩序、安全之行政目的，否則透過公權力行
    為以即時維護交通秩序之行政目的將難以達成。本件抗告人
    既未就執勤員警之舉發提出積極證據證明其有發生錯誤之情
    形，法院亦查無任何證據足資證明上開證人有捏造事實違法
    取締之情事，則執勤警員本其維護交通秩序、安全職責所為
    之舉發，自應受到合法、正確之推定。證人即舉發員警黃義
    榮對抗告人之違規情形與舉發經過既已於原審到庭結證如上
    ，且證人身為執法人員，與抗告人既素不相識，亦無任何宿
    怨仇隙，衡情其應無在執行交通勤務中，刻意舉發素不相識
    、毫無冤仇之抗告人，而甘冒偽證之罪責，於原審調查中到
    庭具結為虛偽之陳述，以羅織誣陷抗告人之可能或必要；又
    證人雖因事隔1 年多已不記得當時舉發對象是否為抗告人，
    亦不記得舉發當時其所站位置，惟衡以本件係證人持掌上型
    電腦當場舉發，必須同時有駕駛人之身分證字號及違規車輛
    之車牌號碼，才有辦法列印，如果缺少其中一項，就會顯示
    錯誤，而無法列印一節，業經證人黃義榮證述如前，是證人
    當時如未曾攔查抗告人，並取得其證件資料，何以知悉抗告
    人之身分證字號及其所駕駛車輛之車牌號碼而完成本件舉發
    ？況系爭車輛及其駕駛人即為抗告人亦無不符之情形，足認
    證人黃義榮上開之證詞為可採，本件舉發違規之過程應無誤
    認之可能，復有證人當庭繪製之現場圖1 紙在卷可憑（參原
    審卷第20頁）。從而，本件抗告人之違規行為，堪以認定，
    抗告人辯稱其根本不知道有此罰單等語，自無足採；（四）
    抗告人雖於原審辯稱：員警為免爭議，可錄音或拍照存證，
    為何不做，是故留模糊空間以利解釋，請提明確證據等語，
    惟按交通違規之舉發可分為「當場舉發」及「逕行舉發」，
    由於逕行舉發之受處分人並無當場向舉發員警辯駁、陳述意
    見之機會，故現行法制就逕行舉發之條件多所設限，此觀道
    路交通管理處罰條例第7 條之2 之規定自明。至於當場舉發
    交通違規事件，鑑於交通違規事實往往驟然而現、稍縱即逝
    ，若硬性要求舉發單位不分違規情節一律必須預留證據，俾
    便事後提出供法院審查，除有現實技術可行性之困難外，將
    大幅提高交通管理之行政成本，並嚴重削弱道路交通管理之
    行政效能，此絕非立法者制定道路交通管理法規之本意，是
    抗告人此部分所辯，亦不足採；（五）又按行為人有道路交
    通管理處罰條例之情形者，應填製舉發違反道路交通管理事
    件通知單（以下簡稱通知單），並於被通知人欄予以勾記，
    當場舉發者，其通知聯應填記駕駛人或行為人姓名、性別、
    出生年月日、地址、身分證統一編號及車主姓名、地址、車
    牌號碼、車輛種類。被查獲之駕駛人或行為人為受處分人時
    ，應於填記通知單後將通知聯交付該駕駛人或行為人簽名或
    蓋章收受之；拒絕簽章者，仍應將通知聯交付該駕駛人或行
    為人收受，並記明其事由及交付之時間；拒絕收受者，應告
    知其應到案時間及處所，並記明事由與告知事項，視為已收
    受，違反道路交通管理事件統一裁罰基準及處理細則第11條
    第1 項第1 款定有明文。查本件抗告人於員警舉發時拒絕簽
    收舉發通知單，員警已當場告知抗告人到案日期與到案處所
    ，並於通知單上註明拒絕簽收等情，業經證人黃義榮證述如
    前，且上開掌電字第A00WEL045 號舉發通知單上亦載明「拒
    簽收」字樣，有該舉發通知單影本1 紙在卷可佐，是抗告人
    雖拒絕簽收舉發通知單，惟依上開規定，仍視為抗告人已收
    受該舉發通知單，是舉發程序尚無違誤。綜上所述，抗告人
    於前開時、地，駕駛車牌號碼277-NA號營業一般小客車，在
    設有禁止臨時停車標線處所臨時停車，確有違反道路交通管
    理處罰條例第55條第3 款所定不得在設有禁止臨時停車標誌
    、標線處所臨時停車之交通違規行為，堪以認定。
三、原審認原處分機關依據道路交通管理處罰條例第55條第3 款
    之規定，裁處抗告人罰鍰600 元，於法有據，而駁回抗告人
    異議之聲明，經核並無違誤。抗告人抗告意旨以一般拒簽過
    程絕非平和，證人黃義榮當時既然在場，卻對之全無印象，
    且抗告人曾目睹警方操作掌電過程，只要輸入車牌號碼，即
    會顯示車主的所有資料，否則員警要如何查贓車？原審完全
    採信警方說詞，抗告人實難甘服，倘證人能提出當天用掌電
    所開另一輛車的罰單，抗告人方能信服等語，指摘原審裁定
    不當。惟查，證人黃義榮於原審98年5 月14日訊問期日作證
    時，距本件舉發時間已逾1 年，證人對於舉發當日之過程已
    無印象，係屬常理；又以警用掌上型電腦當場舉發之違規，
    必須同時有駕駛人之身分證字號及違規車輛之車牌號碼，才
    有辦法列印，如果缺少其中一項，就會顯示錯誤，而無法列
    印等情，業經證人於原審證述明白，是本件抗告人前揭抗告
    意旨，要係基於個人臆測，就法院依職權裁量之事項，任意
    爭執，所為抗告，無法推翻原審裁定之適法性，其抗告為無
    理由，應予駁回。
據上論結，應依道路交通案件處理辦法第26條，刑事訴訟法第41
2 條，裁定如主文。
中    華    民    國    98    年    7     月    27    日
                  刑事第二十庭審判長法  官  楊貴雄
                                    法  官  林銓正
                                    法  官  鄧振球
以上正本證明與原本無異。
不得再抗告。
                                    書記官  劉有志
中    華    民    國    98    年    7     月    29    日


司法院資訊處製作；財團法人民間司法改革基金會備份。
